【裁判字號】    99,訴,184
【裁判日期】    990505
【裁判案由】    偽造文書等
【裁判全文】
臺灣臺中地方法院刑事判決               99年度訴字第184號
公  訴  人  臺灣臺中地方法院檢察署檢察官
被      告  甲○○
上列被告因偽造文書等案件，經檢察官提起公訴（九十八年度偵
字第二二三四○號），本院判決如下：
    主    文
甲○○竊盜，處有期徒刑月，如易科罰金，以新臺幣壹仟元折
算壹日。又行使偽造私文書，足以生損害於他人，處有期徒刑
月，如易科罰金，以新臺幣壹仟元折算壹日；麗緻寢具生活館信
用卡簽帳單商店存根聯上偽造之「丙○○」署押壹枚，沒收。又
行使偽造私文書，足以生損害於他人，處有期徒刑月，如易科
罰金，以新臺幣壹仟元折算壹日；小娘娘健康美容事業信用卡簽
帳單商店存根聯上偽造之「丙○○」署押壹枚，沒收。又行使偽
造私文書，足以生損害於他人，處有期徒刑肆月，如易科罰金，
以新臺幣壹仟元折算壹日；丹比家具生活館信用卡簽帳單商店存
根聯上偽造之「丙○○」署押壹枚，沒收。又行使偽造私文書，
足以生損害於他人，處有期徒刑月，如易科罰金，以新臺幣壹
仟元折算壹日；家福股份有限公司太平店信用卡簽帳單商店存根
聯上偽造之「丙○○」署押壹枚，沒收。又行使偽造私文書，足
以生損害於他人，處有期徒刑月，如易科罰金，以新臺幣壹仟
元折算壹日；小娘娘健康美容事業信用卡簽帳單商店存根聯上偽
造之「丙○○」署押壹枚，沒收。又行使偽造私文書，足以生損
害於他人，處有期徒刑月，如易科罰金，以新臺幣壹仟元折算
壹日；小娘娘健康美容事業信用卡簽帳單商店存根聯上偽造之「
丙○○」署押壹枚，沒收。應執行有期徒刑捌月，如易科罰金，
以新臺幣壹仟元折算壹日；如附表所示特約商店信用卡簽帳單商
店存根聯上偽造之「丙○○」署押共陸枚，均沒收。
    犯 罪 事 實
一、甲○○與丙○○原為菲律賓人，二人來臺灣後因均來自菲律
    賓而結識。詎甲○○竟意圖為自己不法之所有，於民國九十
    八年二月二十五日至同年三月三日間之某時，在不詳地點，
    竊取丙○○所有之荷蘭商業銀行信用卡（卡號：00000
    00000000000號）一張。得手後，竟各自基於意
    圖為自己不法所有及行使偽造私文書之犯意，於附表所示之
    時、地，向附表所示商店購買附表所示之物品，且未得丙○○之同意，持上開所竊得信用卡簽帳，並分別在附表所示特
    約商店信用卡簽帳單商店存根聯上，偽造「丙○○」署押各
    一枚，復持交給各該商店店員，表明係丙○○本人消費之旨
    以簽帳消費，使各該商店店員陷於錯誤將附表所示物品給付
    予甲○○，而由荷蘭商業銀行墊付該筆消費金額，足生損害
    於丙○○、荷蘭商業銀行、財團法人聯合信用卡處理中心及
    附表所示商店對信用卡交易控管之正確性。嗣於九十八年三
    月底至四月初某日，甲○○至臺中縣潭子鄉潭秀巷六八號丙○○店內，將上開信用卡拿給丙○○，丙○○始發現上開信
    用卡遭甲○○盜刷，方報警究辦。
二、案經丙○○訴由臺中縣警察局烏日分局報請臺灣臺中地方法
    院檢察署檢察官偵查起訴。
    理    由
一、程序方面：
  (一)按被告以外之人於審判外之言詞或書面陳述，除法律有規定
    者外，不得作為證據；又被告以外之人於偵查中向檢察官所
    為之陳述，除顯有不可信之情況者外，得為證據，刑事訴訟
    法第一百五十九條第一項及第一百五十九條之一第二項分別
    定有明文。查證人丙○○、乙○○於偵查中具結向檢察官所
    為之證述，被告並未主張有何不適當之處，且本院審酌該偵
    查筆錄作成時之情況，並無顯有不可信之情況，則依刑事訴
    訟法第一百五十九條之一第二項之規定，為傳聞法則之例外
    ，有證據能力，本院自得引為判決參考之依據。
  (二)按除顯有不可信之情況外，從事業務之人於業務上或通常業
    務過程所須製作之紀錄文書、證明文書，亦得為證據，刑事
    訴訟法第一百五十九條之四第二款定有明文。查荷商荷蘭銀
    行股份有限公司九十八年十月十六日風管荷信字第九八○三
    二號函覆內容及所附資料，均係從事業務之人於業務上所製
    作之紀錄文書或證明文書，與其責任、信譽攸關，若有錯誤
    、虛偽，該從事業務之人可能因此擔負刑事及行政責任，且
    該等文書經常處於可能受公開檢查之狀態，其正確性及真實
    之保障極高，故並無顯有不可信之情況，依上開規定，自得
    為證據，併予敘明。
二、訊據被告固坦承有於附表所示時、地，至附表所示特約商店
    持上開信用卡刷卡消費購買如附表所示之物，並在簽帳單上
    簽立「丙○○」署押等情不諱，惟矢口否認有何竊盜、偽造
    文書犯行，辯稱：告訴人丙○○的妹妹住在伊家，伊沒有那
    麼多錢可以付她妹妹的生活費，所以告訴人拿上開信用卡給
    她妹妺，叫她妹妺買嬰兒用品，她妹妺去買嬰兒用品時，伊
    、告訴人及她妹妺都有去云云（參見本院卷第六八頁背面）
    。然查：
  (一)被告於警詢中辯稱：麗緻寢具生活館、家樂福是伊跟告訴人
    及她妹妹一起去，丹比家具生活館是和告訴人一起去，九十
    八年三月六日是和告訴人一起去小娘娘健康美容事業云云（
    參見警卷第二至三頁），卻於偵查中改稱：伊和告訴人一起
    去丹比家具生活館、麗緻寢具生活館、小娘娘健康美容事業
    ，家樂福那次告訴人沒有去，是和她妹妺一起去云云（參見
    偵查卷第九頁），又於本院審理時改稱：麗緻寢具生活館是
    伊、告訴人、告訴人妹妹一起，第二件小娘娘健康美容事業
    是伊、告訴人二人一起去，第三件家樂福是伊、告訴人、告
    訴人的妹妹一起去，第四件丹比家具生活館是伊、告訴人一
    起去，第五件小娘娘好像是伊與告訴人去，但告訴人沒有上
    去，第六件小娘娘是伊、告訴人二人去云云（參見本院卷第
    七二頁背面）。被告自稱於附表所示時、地與告訴人或告訴
    人妹妺一同前往購物刷卡，卻對各次與何人一同前去說詞數
    變，則其是否與告訴人或其妹一同前往刷卡消費，已非無疑
    。
  (二)被告雖辯稱告訴人一同前往，且授權其在簽帳單上簽名云云
    ，然告訴人於偵查中以證人身分證稱：被告於九十八年四月
    初將信用卡交還時，伊才知道信用卡遭被告拿走，伊平常沒
    有將荷蘭銀行信用卡借給被告使用，也沒有同意被告使用伊
    的信用卡消費等語（參見偵查卷第八頁），又於本院審理時
    證稱：伊沒有去附表所示六個地方買東西，伊也沒有教導被
    告簽伊的名字，因為她的中文比伊厲害，伊從來沒有把信用
    卡交給伊妹妹，也沒有委託被告代替伊簽名等語（參見本院
    卷第六五頁背面、第六六頁），是被告辯詞與告訴人之證詞
    相悖。而證人乙○○即丹比家具生活館店員於偵查中證稱：
    第一次被告到店內的情形，是經同事轉述，伊接洽時，被告
    是一人到店內，當天被告先以現金付訂金一千元，完成送貨
    後，被告再回到店內刷卡，是被告自己到丹比家具生活館刷
    卡消費等語（參見偵查卷第七、十頁），又於本院審理時證
    稱：當時告訴人沒有去店內，伊沒有見過告訴人去買是可以
    確定的，當初貨是送到臺中縣太平市○○路八號十四樓之三
    ，且購買的家具是家用的餐桌椅，不是小孩要使用的餐桌椅
    ，床組是成人使用的等語（參見本院卷第七○頁），證人乙○○證詞核與告訴人所述未與被告一同前往丹比家具生活館
    消費乙節相符，相較於被告反覆其詞，自以告訴人所言為可
    採。又被告辯稱因負擔其妹生活費用而得告訴人授權以上開
    信用卡購買告訴人妹妹所需之嬰兒用品云云，然被告至丹比
    家具生活館購買之家具並非供嬰幼兒使用，且至小娘娘健康
    美容事業購買之美容化粧品亦與嬰兒用品無涉，足見被告辯
    稱有得告訴人授權云云，顯非可採。
  (三)被告於偵查中辯稱：告訴人妹妺不會寫中文，所以消費付款
    時，委託伊代為簽立「丙○○」的名字，並且寫在紙條上，
    讓伊模仿云云（參見偵查卷第九頁），並提出該紙條一張為
    證（同上卷第十六頁），惟告訴人於偵查及本院審理時均否
    認紙條上「丙○○」署押為其所簽（參見偵查卷第九頁、本
    院卷第六七頁），且被告於本院審理時既稱附表所示之六次
    消費告訴人均有一同前往，則刷卡付款之際由告訴人親自簽
    名即可，何須在紙條上寫「丙○○」等字再由被告代簽，益
    見被告所辯不實。
  (四)被告於偵查中辯稱：伊與告訴人一起去丹比家具生活館，告
    訴人要去上廁所，所以由伊簽名云云（參見偵查卷第十頁）
    ；又於本院審理時改稱：在丹比家具生活館時，因為告訴人
    信用卡的單子來了要繳，她沒有錢可以繳，所以她說要伊把
    買家具的現金給她，她用信用卡給伊刷，伊給她一萬七千多
    元，買家具一萬五千元，因為告訴人說她還要去好市多云云
    （參見本院卷第七○頁背面），另辯稱：告訴人信用卡有利
    息沒有辦法還，拿伊的現金繳信用卡，伊不知道是不是告訴
    人故意讓伊簽名，伊傻傻的不知道這個東西云云（參見本院
    卷第七三頁背面）。惟被告既自承在菲律賓有辦過信用卡（
    參見本院卷第七三頁背面），且抗辯係告訴人拿信用卡給她
    妹妹買東西，則被告空言辯稱其不知在簽帳單上簽名之意思
    云云，要無可採；又依常情，店員應會將簽帳單交予信用卡
    之持有人簽名，若告訴人有與被告一同前往，上開信用卡應
    係告訴人持有交予店員，縱告訴人去上廁所或告訴人與被告
    間另有代墊之約定，店員亦應不會將簽帳單交予非信用卡持
    用人之被告簽名，更徵被告抗辯係告訴人一同前往附表所示
    特約商店，且授權其在簽帳單上簽名云云，委無可採，上開
    信用卡應係被告竊取且未得告訴人同意加以盜刷。
  (五)此外，復有荷商荷蘭銀行股份有限公司九十八年十月十六日
    風管荷信字第九八○三二號函覆內容及所附之上開信用卡消
    費明細表影本、家樂福太平店簽帳單影本各一張（參見核退
    卷第二一、二二、二四頁），及丹比家具生活館簽帳單影本
    一張（參見警卷第十七頁）等資料在卷可憑，本案事證明確
    ，被告犯行洵堪認定，應依法論科。
三、論罪科刑部分：
  (一)被告趁告訴人未及注意之際，徒手竊取上開信用卡一張，核
    其此部分所為，均係犯刑法第三百二十條第一項普通竊盜罪
    。
  (二)按信用卡簽帳單係特約商店所制作，用以記載持卡人消費項
    目、金額、時間、商店名稱，得持以經聯合信用卡處理中心
    向發卡銀行請領款項之證明，持卡人每於消費後在簽帳單上
    之署押，則表示持卡人係親自消費，此於簽帳單上持卡人簽
    名欄後，均為該項意思表示之記載即可明之，故持卡人於簽
    帳單上之署押，亦具特定意思表示，是信用卡簽帳單自屬文
    書無疑，而該等文書具有確認持卡人之身分，持卡人簽名後
    之簽帳單係由特約商店核對收執，並轉向發卡銀行請款，此
    簽帳單上之署押，係持卡人以該文書內容對於特約商店請求
    於核對無誤時提供商品或服務，以及請求發卡銀行給付款項
    之依據，是偽造簽帳單上署押之文書後，由特約商店及發卡
    銀行就此等文書進行審查核對提供契約給付之過程觀之，實
    該當於刑法第二百十六條之「行使」之法意。是被告未經告
    訴人同意，持上開信用卡至附表所示之特約商店消費取得財
    物，核其所為，係犯刑法第二百十六條、第二百十條行使偽
    造私文書罪及同法第三百三十九條第一項詐欺取財罪。被告
    於前開信用卡簽帳單上偽造署押之行為各係偽造私文書之部
    分行為，而其偽造後持以行使，偽造之低度行為各為行使之
    高度行為所吸收，均不另論罪。被告均係交付偽造簽帳單予
    附表所示特約商店店員而行使之，並同時詐取附表所示之物
    ，是被告係分別以一行為同時觸犯行使偽造私文書及詐欺取
    財罪，均為異種想像競合，應依刑法第五十五條之規定，各
    自從一重之行使偽造私文書罪論處。
  (三)被告所犯一次普通竊盜罪、六次行使偽造私文書罪，犯意各
    別，行為互殊，應分論併罰。
  (四)爰審酌被告任意竊取他人財物，盜刷他人信用卡，詐取他人
    財物，影響社會治安及信用卡交易安全，暨考量其素行、犯
    罪之動機、目的、方法、手段、犯罪所得，及犯後否認犯罪
    等一切情狀，對上開七罪，各量處如主文所示之刑，且均諭
    知易科罰金之折算標準，並合併定其應執行之刑，及諭知易
    科罰金之折算標準。
  (五)按上訴人用以詐欺取財之偽造、變造等書類，既已交付於被
    害人收受，則該物非屬上訴人所有，除偽造書類上偽造之印
    文、署押，應依刑法第二百十九條予以沒收外，依同法第三
    十八條第三項之規定，即不得再對各該書類諭知沒收（最高
    法院四十三年臺上字第七四七號判例意旨參照）。查被告於
    前述時、地，分別在附表所示特約商店購物消費之信用卡簽
    帳單商店存根聯共六紙，均已分別交付附表所示之特約商店
    收受，已非被告所有，依刑法第三十八條第三項之規定，爰
    不另為沒收之諭知，惟前開信用卡簽帳單商店存根聯上偽造
    之「丙○○」署押各一枚，雖未扣案，無證據據明業已滅失
    ，均應依刑法第二百十九條之規定予以宣告沒收。
據上論斷，應依刑事訴訟法第二百九十九條第一項前段，刑法第
二百十六條、第二百十條、第三百二十條第一項、第三百三十九
條第一項、第五十五條、第四十一條第一項前段、第八項、第五
十一條第五款、第二百十九條，刑法施行法第一條之一第一項、
第二項前段，判決如主文。
中    華    民    國    99    年    5     月     5    日
                  刑事第十四庭  審判長法  官  陳得利
                                      法  官  許月馨
                                      法  官  黃裕仁
以上正本證明與原本無異。
如不服本判決應於收受判決後十日內向本院提出上訴書狀，並應
敘述具體理由；其未敘述上訴理由者，應於上訴期間屆滿後二十
日內向本院補提理由書（均須按他造當事人之人數附繕本，切勿
逕送上級法院）。
                                      書記官  何惠文
中    華    民    國    99    年    5     月     5    日
附表：
┌──┬────┬───────┬──────┬────┬────┐
│編號│刷卡時間│刷  卡  地  點│特約商店名稱│購買物品│消費金額│
│    │        │              │            │        │(新臺幣)│
├──┼────┼───────┼──────┼────┼────┤
│ 一 │98年3月3│臺中市北屯區平│麗緻寢具生活│棉被    │3980    │
│    │日      │和里綏遠路2段 │館          │        │        │
│    │        │186號         │            │        │        │
├──┼────┼───────┼──────┼────┼────┤
│ 二 │98年3月3│臺中市○○路  │小娘娘健康美│美容化妝│2100    │
│    │日      │252之1號      │容事業      │品      │        │
├──┼────┼───────┼──────┼────┼────┤
│ 三 │98年3月4│臺中市北屯區環│丹比家具生活│餐桌、床│15000   │
│    │日下午3 │中路1段418 之1│館          │組      │        │
│    │時14分  │號            │            │        │        │
├──┼────┼───────┼──────┼────┼────┤
│ 四 │98年3月4│臺中縣太平市中│家福股份有限│不明    │2034    │
│    │日下午4 │平七街70號    │公司太平店  │        │        │
│    │時34分  │              │            │        │        │
├──┼────┼───────┼──────┼────┼────┤
│ 五 │98年3月6│臺中市○○路  │小娘娘健康美│美容化妝│4200    │
│    │日      │252之1號      │容事業      │品      │        │
├──┼────┼───────┼──────┼────┼────┤
│ 六 │98年3月6│臺中市○○路  │小娘娘健康美│美容化妝│2950    │
│    │日      │252之1號      │容事業      │品      │        │
└──┴────┴───────┴──────┴────┴────┘
附錄論罪科刑法條
中華民國刑法第二百十條：
偽造、變造私文書，足以生損害於公眾或他人者，處五年以下有
期徒刑。
中華民國刑法第二百十六條：
行使第二百十條至第二百十五條之文書者，依偽造、變造文書或
登載不實事項或使登載不實事項之規定處斷。
中華民國刑法第三百二十條第一項：
意圖為自己或第三人不法之所有，而竊取他人之動產者，為竊盜
罪，處五年以下有期徒刑、拘役或五百元以下罰金。
中華民國刑法第三百三十九條：
意圖為自己或第三人不法之所有，以詐術使人將本人或第三人之
物交付者，處五年以下有期徒刑、拘役或科或併科一千元以下罰
金。
以前項方法得財產上不法之利益或使第三人得之者，亦同。
前二項之未遂犯罰之。

司法院資訊處製作；財團法人民間司法改革基金會備份。
